臺灣新竹地方法院民事裁定　93年度財管字第17號
聲　請　人　財政部臺灣省北區國稅局
法定代理人　許虞哲
上列聲請人聲請指定被繼承人甲○○之遺產管理人事件，本院裁
定如下：
    主  文
選任財政部國有財產局臺灣中區辦事處新竹分處為被繼承人甲○
○之遺產管理人。
准對被繼承人甲○○（男、民國六十年二月五日生、生前住新竹
市○區○○里○鄰○○路十巷三號七樓之一、於民國八十九年八
月十五日死亡）之繼承人為承認繼承之公示催告。
被繼承人甲○○之繼承人，應自前項公示催告最後登載新聞紙之
日起，捌個月內承認繼承，上述期限屆滿，無繼承人承認繼承時
，被繼承人甲○○之遺產，於清償債權，並交付遺贈物後，如有
賸餘，歸屬國庫。
聲請人應將本件公示催告之公告，於民國九十四年三月十二日前
登載在公報或新聞紙或其他相類之傳播工具一日。
程序費用由被繼承人甲○○之遺產負擔。
    理  由
一、按繼承開始時，繼承人有無不明，而無親屬會議或親屬會議
    未於1 個月內選定遺產管理人者，利害關係人得聲請法院選
    任遺產管理人，並由法院依公示催告程序，定6 個月以上之
    期限，公告繼承人，命其於期限內承認繼承，民法第1177條
    、第1178條第1項、第2項規定甚明。
二、本件聲請意旨略以：被繼承人甲○○（男，民國六十年二月
    五日生、生前住新竹市○區○○里○○鄰○○路10巷3 號7 樓
    之1）， 於民國（下同）89年8 月15日死亡後，據其遺產稅
    財產歸戶明細表所載，雖遺有新竹市○○段496 地號等30筆
    土地及銀行存款等遺產，惟因被繼承人甲○○，未婚，無子
    嗣，其父張家榮已先於87年9 月24日死亡，其母已於89年9
    月15日拋棄繼承，其胞兄曾國益早已為人收養，依其
    料又無查民法第1138條所列之其他遺產繼承人，為免前開被
    繼承人所遺產，因繼承人之有無不明，致影響遺產稅之徵收
    ，爰依民法第1178條第2 項聲請准予選定財政部臺灣省北區
    國稅局為遺產管理人等語。
三、經查，聲請人主張被繼承人甲○○於89年8 月15死亡後，其
    繼承人之有無不明，且未選任遺產管理人等情，業據其提出
    被繼承人甲○○死亡登記申請書查詢表影本、89年10月9 日
    新院錦民誠字第37808 號民事庭通知影本、其父母張家榮、
    張簡明月、其胞兄曾益國、其祖父母張來福、張黃金英、簡
    新發
    自堪信為真實。又聲請人為遺產稅徵收之法定機關，其以利
    害關係人身分聲請選任被繼承人甲○○之遺產管理人，洵屬
    有據，應屬可採。此外，經本院鑑於國有財產局為管理國家
    財政之法定機關，具有相當之公信力，及依87年5 月20日修
    正之財政部國有財產局辦事細則第4 條規定「接管科有辦理
    代管無人繼承遺產之登記及債權債務之清理之事項之職掌。
    」等情，爰選任財政部國有財產局臺灣中區辦事處新竹分處
    為被繼承人甲○○之遺產管理人。
四、依非訟事件法第8 條第2 項、民事訴訟法第78條，裁定如主
    文。
中　　華　　民　　國　　94　　年　　1 　　月　　12　　日
                  家事法庭　　法　官　許翠玲
以上正本證明與原本無異。
如對本裁定抗告，須於十日內向本院提出抗告狀。
                              書記官  陳宏城
中　　華　　民　　國　　94　　年　　1 　　月　　12　　日
附錄法條：
一、民事訴訟法第542 條規定，公示催告之公告，應黏貼於法院
    之公示處，並登載於公報或新聞紙或其他相類之傳播工具。
    前項登載公報、新聞紙或其他相類之傳播工具之日期或期間
    由法院定之。聲請人未依前項規定登載者，視為撤回公示催
    告之聲請。
